臺灣臺北地方法院民事判決
111年度訴字第1567號
原      告  胡欽堯  

訴訟代理人  陳奕仲律師
複  代理人  林讌珍律師
被      告  孔令偉  

            孔令聞  

            孔林淑貞

上列當事人間請求返還不當得利事件，本院不經言詞辯論，判決
如下： 
    主  文
原告之訴及假執行之聲請均駁回。
訴訟費用由原告負擔。
    理  由
一、原告主張：訴外人孔祥淑原為臺北市○○區○○段○○段0000地號
    土地、門牌號碼臺北市○○區○○街000巷00號8樓之2房屋（下
    合稱為系爭房地）之所有權人，嗣孔祥淑於民國102年10月5
    日死亡，系爭房地應由其繼承人即訴外人胡孔祥淮、孔祥滬
    繼承，後孔祥滬於103年7月6日死亡，因此，系爭房地關於
    繼承人孔祥滬之持分則由其繼承人即被告孔林淑貞、孔令偉
    與孔令聞（下合稱為被告3人）繼承。系爭房地於孔祥淑死
    亡後屢有訴訟糾紛，經本院103年度重訴字第767號、臺灣高
    等法院105年度重上字第151號民事判決及最高法院107年度
    台上字第1752號（下合稱為系爭案件）受理，胡孔祥淮撤回
    第三審上訴而確定，因系爭案件而生訴訟費用，經本院以10
    8年度司他字第345號民事裁定（下稱系爭裁定）命胡孔祥淮
    應繳納訴訟費用新臺幣（下同）119萬6160元，原告為胡孔
    祥淮之子，上開訴訟費用由原告代為繳納116萬6160元。然
    孔祥淑之繼承人分別為胡孔祥淮與孔祥滬（孔祥滬死亡後，
    由被告3人繼承），則胡孔祥淮與被告3人應各分擔前開訴訟
    費用58萬3080元，爰依民法第176條第1項、第179條規定向
    被告3人請求返還上開原告代為支付之訴訟費用等語，並聲
    明：被告3人應共同給付原告58萬3080元，及自起訴狀繕本
    送達翌日起至清償日止，按年息5％計算之利息。願供擔保請
    准宣告假執行。
二、按原告之訴，有下列各款情形之一者，法院得不經言詞辯論
    ，逕以判決駁回之。但其情形可以補正者，審判長應定期間
    先命補正：一、當事人不適格或欠缺權利保護必要。二、依
    其所訴之事實，在法律上顯無理由，民事訴訟法第249條第2
    項定有明文。
三、經查：
　㈠訴外人丁踴躍前以胡孔祥淮為被告，向本院提起請求履行契
    約之訴，經本院以103年度重訴字第767號事件受理，胡孔祥
    淮提起反訴，就本訴部分，本院判決丁踴躍部分勝訴、部分
    敗訴，並諭知訴訟費用由胡孔祥淮負擔；反訴部分則判決胡
    孔祥淮敗訴，並諭知反訴訴訟費用由胡孔祥淮負擔。胡孔祥
    淮因此對於本訴敗訴部分及反訴均提起上訴，經臺灣高等法
    院105年度重上字第151號判決駁回上訴，並諭知第二審訴訟
    費用由胡孔祥淮負擔。胡孔祥淮復提起第三審上訴，並就本
    訴部分聲請訴訟救助，同時聲請選任訴訟代理人，嗣胡孔祥
    淮撤回上訴。系爭案件確定後，本院司法事務官以系爭裁定
    確定胡孔祥淮應向本院繳納因訴訟救助暫免繳納之訴訟費用
    （含第三審律師酬金）為119萬6160元等情，有系爭案件判
    決、系爭裁定在卷可參。胡孔祥淮為系爭案件敗訴之當事人
    ，依前揭規定，本應負擔訴訟費用119萬6160元。至被告3人
    均非系爭案件之當事人，自毋庸負擔訴訟費用，縱原告代為
    實際繳納上開訴訟費用，被告3人亦無受不當得利或無因管
    理可言，原告向被告3人請求返還上開代為支付之訴訟費用
    云云，顯屬無據。
　㈡況原告本件主張之前提乃系爭房地為孔祥淑所有，孔祥滬為
    孔祥淑之繼承人，孔祥滬往生後，被告3人因為孔祥滬之繼
    承人，亦成為孔祥淑之繼承人，亦應分擔系爭案件之訴訟費
    用云云。然依原告提出之繼承系統表所示，孔祥淑與孔祥滬
    為姊弟關係，原告前開主張顯係出於民法第1140條代位繼承
    規定之誤解。又原告前以被告3人之共同代理人之身分，聲
    明對被繼承人孔祥淑拋棄繼承，經本院以105年度司繼字第1
    776號以被告3人非孔祥淑之繼承人裁定駁回，亦有上開裁定
    1份在卷可考，是原告本件主張之被告3人應予分擔訴訟費用
    之上開前提，顯不具備，且為原告所明知，原告請求要屬無
    據。
　㈢本院前於111年4月12日行使闡明權，命原告於10日內具狀說
    明下列事項，否則本院將依法審酌：「一、臺灣臺北地方法
    院103年度重訴字第767號判決、臺灣高等法院105年度重上
    字第151號判決、最高法院107年度台上字第1752號（下稱下
    稱系爭案件），為何均未提及孔祥滬？為何未列孔祥滬為當
    事人？二、系爭案件孔祥滬未列為當事人，何以請求被告3
    人分擔訴訟費用？三、原證4僅命胡孔祥淮負擔訴訟費用，
    何以請求被告3人分擔訴訟費用？」之事項，原告訴訟代理
    人已於111年4月15日收受通知，迄未具狀回應等情，有本院
    送達證書、本院收文查詢清單各1份在卷可佐，因原告經本
    院行使闡明權後，並無任何主張或回應，原告之訴既在法律
    上顯無理由，本院得逕以判決駁回之。
四、綜上所述，原告依民法第176條第1項、第179條規定請求：
    被告3人應共同給付原告58萬3080元，及自起訴狀繕本送達
    達翌日起至清償日止，按年息5％計算之利息，在法律上顯無
    理由，應予駁回，本院爰依民事訴訟法第249條第2項規定，
    不經言詞辯論程序，逕以判決駁回之。原告之訴既經駁回，
    其假執行之聲請一併駁回之。
五、依民事訴訟法第249條第2項、第78條，判決如主文。　　
中　　華　　民　　國　　111 　年　　5 　　月　　4 　　日
                  民事第二庭    法　官　李子寧
以上正本係照原本作成。
如對本判決上訴，須於判決送達後20日內向本院提出上訴狀。如
委任律師提起上訴者，應一併繳納上訴審裁判費。
中　　華　　民　　國　　111 　年　　5 　　月　　5 　　日
　　　　　　　　　              書記官  黃幸雪